【裁判字號】    99,訴,11
【裁判日期】    991112
【裁判案由】    侵權行為損害賠償
【裁判全文】
臺灣花蓮地方法院民事判決                99年度訴字第11號
原      告  顏權昌
訴訟代理人  顏大偉
            顏楨偉
被      告  黃智明
訴訟代理人  林志豪
上列當事人間因業務過失傷害案件，原告提起損害賠償刑事附帶
民事訴訟事件，由本院刑事庭裁定移送前來（98年度交附民字第
24號），本院於民國99年10月13日言詞辯論終結，判決如下：
    主      文
被告應給付原告新台幣參拾壹萬壹仟陸佰元，及自民國98年6月7
日起至清償日止，按年息百分之五計算之利息。
原告其餘之訴駁回。
訴訟費用由被告負擔十分之一，餘由原告負擔。
本判決原告勝訴部分得假執行。
    事實及理由
一、原告主張：
  (一)被告駕駛成香食品公司車號JE-5528號貨車，替公司送貨途
    中，碰撞原告倒地後，逃離事故現場，致原告受有頭頸椎部
    位挫傷、第二頸椎骨折之傷害。頸椎骨折是重大病症，壓迫
    中樞神經會引起全身癱瘓。原告發生車禍後，有意識不清，
    記憶力減退，精神恍惚等症狀，全身疼痛萬分，無法控制自
    己情緒，平時遇天氣變化時更加不舒服或疼痛，目前併發症
    是右手和右腳關節痠痛，走不到20公尺，體力差，時常感到
    暈眩，呼吸急促，體力大不如前，肌肉抽筋，神經痛，骨骼
    鈣化疏鬆，心、肺、腸、胃炎，腎、肝肥腫，耳鳴重聽等。
    尤其是尿濕症，膀胱無力失控，每晚需要他人協助排尿5、6
    次。將近一年多期間治療，人力、財力花費金額，不計其數
    ，以上症狀還在就醫取藥治療中，原告年齡73歲，隨著年齡
    增加，病情愈嚴重，為了車禍，積蓄已花用將盡，嗣後醫療
    、生活費用都有問題。
  (二)請求被告賠償項目如下：
  1.醫藥費新台幣（下同）8,350元。原告被撞倒時，不省人事
    ，由他人通知110報案，送慈濟醫院搶救，昏迷了5、6天才
    醒來，支出住院醫療費及後續門診醫療費共8,350元。
  2.精神慰撫金130萬元。目前原告身體狀況：行走不正常、喘
    氣、四肢無力，器官功能、視力聽力正在退化中，手部肩部
    及頭部之活動受到限制，都與此次車禍有因果關係。原告為
    花工畢業，以前在台電公司服務，現已退休，受傷後還導致
    耳朵重聽。
  3.營養、療養費、看護、其他交通費150萬元。原告因本件車
    禍事故從97年10月8日起到慈濟醫院急診住院，至97年10月
    14日出院，住院7日期間由家人看護，以每日看護費2,000元
    計算。交通費部分，原告往返醫院看診都是由家人騎機車或
    開車載去慈濟醫院，從原告住所花蓮市○○○街46號到慈濟
    醫院，每次看診往返的交通費用為200元，請求自97年10月
    21日起至99年1月23日止（如卷32頁附表所示）往返醫院之
    交通費7,600元。營養及療養費用部分均引用書狀內資料。
  (三)原告於97年2月24日所發生之事故是輕微交通事故，醫院拒
    絕開立證明，當時原告身體已恢復正常，無任何肢體問題。
    於97年10月8日車禍被撞後，經過十幾位醫師研討診斷決定
    ，才准許按照程序提出申請身心障礙手冊。被告辯其開車當
    時車窗關著吹冷氣，外頭的聲音聽不到，但若車子本身碰到
    樹枝或底盤有異物，即使是輕微聲響都能聽到，何況是撞倒
    人或機車？而且車禍發生在郊外並非市區，郊區清靜車子少
    ，現場他人向肇事者按喇叭應該聽得很清楚。原告在遭撞之
    前身體正常得自由騎乘機車訪友，現在已無法恢復以往健康
    情形。
  (四)爰依侵權行為之法律關係請求被告賠償。並聲明：被告應給
    付原告2,808,350元，及自起訴狀繕本送達翌日即98年6月7
    日起至清償日止，按年息百分之五計算利息。
二、被告則以：
  (一)被告涉嫌業務過失傷害一案，業經鈞院刑事庭判處拘役四十
    日確定，另涉駕車逃逸部分則無罪確定。刑事判決認定本件
    事故肇致原告受傷僅止於頭頸部挫傷、第二頸椎骨折之傷害
    ，再依慈濟醫院開立之診斷證明書，亦未認為本次事故係造
    成原告中度肢障之原因。原告請求被告賠償所憑之論據是原
    告於97年2月24日所發生之另一交通事故，該事故致原告頸
    椎損傷合併右側肢體偏離、頸部第七節骨折等身體健康損害
    ，然核與鈞院刑庭調查之事實有悖，本件已經法院為調查、
    判決，原告不得以另一事件所受之損害，向被告請求賠償。
  (二)對原告主張其住院期間家人看護費每日2,000元及每次看診
    往返交通費200元，被告可以接受，至於其餘賠償之請求，
    原告應舉證證明之。原告領有之身心障礙手冊上記載之殘
    障事由與本件車禍事故無關，原告就本件交通事故所生之傷
    害是否造成中度肢障之原因應負舉證責任。
  (三)我現在在做鋁門窗，每月收入約28,000元，我已經離婚，我
    還需支付2個孩子（分別為高中一年級及國中一年級）的生
    活教育費、雙親之生活費（母親為中度殘障），我現在已經
    窮途末路了，只能靠保險公司就本件為理賠等語置辯。並聲
    明：原告之訴駁回。
三、兩造不爭執之事實：
  (一)被告因駕車不慎於97年10月8日上午10時40分許與原告發生
    車禍事故，致原告受有頭頸部挫傷、第二頸椎骨折之傷害，
    車禍事故發生情節如本院98年度交訴字第16號刑事判決犯罪
    事實欄所載，即：被告係職業駕駛員，為從事業務之人，於
    97年10月8日10時40分許，駕駛車號JE-5528號自小貨車，沿
    花蓮縣吉安鄉○○路○段由北往南行駛，行經該路與香源路
    有閃光黃燈號誌路口，因併行超車不慎未保持行車安全間隔
    ，與原告所駕車號887-DQC號機車發生擦撞，致原告機車翻
    覆倒地，受有頭頸部挫傷、第二頸椎骨折之傷害。
  (二)本件車禍事故經鑑定結果，鑑定意見如台灣省花東區車輛行
    車事故鑑定委員會花東區980068案鑑定意見書所載（本院卷
    59至60頁）。
  (三)原告曾於97年2月24日因閃車掉到水溝裡而受傷到慈濟醫院
    急診住院治療，所受傷勢為頸椎損傷合併右側肢體輕偏癱、
    僵直性脊椎炎、頸椎第七節骨折，出院後仍持續追蹤與復健
    治療。
  (四)原告因本次車禍事故支出醫療費用8,350元。
四、得心證理由：本件兩造所爭執之處，應在於：原告向被告請
    求以下賠償，是否有理？金額是否適當？1.精神慰撫金130
    萬元。2.營養、療養費、看護、其他交通費150萬元。茲審
    酌如下。
五、本院之判斷：
  (一)本件車禍之發生，係被告駕駛車號JE-5528號自小貨車，沿
    花蓮縣吉安鄉○○路○段由北往南行駛，行經該路與香源路
    有閃光黃燈號誌路口，因併行超車不慎未保持行車安全間隔
    ，與原告所駕車號887-DQC號機車發生擦撞，致原告機車翻
    覆倒地受傷，被告顯有過失，且其過失與原告所受傷害間，
    有相當因果關係。（以上諸情節除兩造不爭執之事實如前述
    三(一)所載外，並有附於刑事卷宗內之調查筆錄、道路交通事
    故現場圖、道路交通事故調查報告表、照片等可參。）被告
    亦因犯業務過失傷害罪，經本院判處有罪確定，有本院98年
    度交訴字第16號、台灣高等法院花蓮分院99年度交上訴字第
    3號刑事判決足稽。被告就本件車禍事故，應負全部之過失
    責任。（台灣省花東區車輛行車事故鑑定委員會花東區9800
    68案鑑定意見亦同此認定，本院卷59至60頁）。
  (二)按故意或過失，不法侵害他人之權利者，負損害賠償責任；
    不法侵害他人之身體或健康者，對於被害人因此喪失或減少
    勞動能力或增加生活上之需要時，應負損害賠償責任；又不
    法侵害他人之身體、健康者，被害人雖非財產上之損害，亦
    得請求賠償相當之金額，民法第184條第1項前段、第193條
    第1項、第195條第1項前段分別定有明文。茲就原告請求之
    金額其中兩造有爭執部分審酌如下：
  1.原告在本件車禍事故所受之傷害，為頭頸部挫傷、第二頸椎
    骨折，已如前述，至於原告領有之身心障礙手冊（本院卷20
    頁），記載為中度肢障，然認定原告為中度肢障之鑑定，乃
    係以原告於97年2月24日另一交通事故所致頸椎損傷合併右
    側肢體輕偏癱、頸椎第七節骨折，而醫師於97年3月間以X光
    就原告胸椎、腰椎攝影所為之診斷為依據，有慈濟醫院病歷
    資料及診斷證明書可參（本院卷62至67頁），再者，本院依
    職權函詢慈濟醫院，該院亦函覆表示：原告於97年2月24日
    就診的原因是因開車閃車掉到水溝裡，造成頸椎受傷，有頸
    椎骨折，並住院治療；身心障礙手冊經診斷為中度肢障之原
    因為僵直性脊椎炎導致之頸椎、胸椎、腰椎融合及活動受限
    ，僵直性脊椎炎本身並非這二次事故（註：97年2月24日事
    故、系爭車禍事故）引起，而是自體免疫疾病，但是僵直性
    脊椎炎患者本身脊椎體較缺乏彈性，故易因外傷導致脊椎骨
    折及脊髓受傷，故殘障手冊之致病因與傷勢無關等語，有慈
    濟醫院99年8月24日函及所附病情說明書足憑（本院卷76至
    78頁）。另慈濟醫院98年1月12日（即本件事故後）之診斷
    證明書所載，原告「目前肩部主動向前屈曲為110度，水平
    伸展為70度，向後伸展為60度，目前有頸椎活動受限之情況
    ，但無法排除為事故前僵直性脊椎炎所引起」等語（本院卷
    67 頁反面），應非系爭車禍事故所致，而係與原告於97年2
    月24日交通事故及其僵直性脊椎炎之疾病有關。故本件原告
    僅得就因系爭車禍事故所致損害，向被告請求賠償。
  2.原告因本件車禍，於97年10月8日急診住院至97年10月14日
    出院，須使用加強型護頸並追蹤治療3個月，有診斷證明書
    可參（本院卷66頁），而被告對原告在住院期間7日，家人
    全日看護之看護費每日2,000元計算並不爭執，故原告住院
    治療期間得請求看護費14,000元；另原告於出院後，依其頸
    椎骨折之傷勢、須使用加強型護頸並追蹤治療3個月之醫囑
    判斷，原告於出院後3個月之生活明顯需人照顧，其親人日
    間看護以每日1,000元計算，得請求9萬元（90×1000＝
    90000）。故看護費部分得向被告請求104,000元（14000＋
    90000＝104000）。
  3.原告於出院後仍須追蹤治療，因其行動不便往返醫院須支出
    交通費200元，為被告所不爭，則原告請求自97年10月21日
    起至99年1月23日止往返之交通費7,600元（有原告所提看病
    及復健次數明細表、療程卡、醫療費用收據，及慈濟醫院函
    附之醫療費用明細所載看診日期足按），屬原告就診、復健
    往返過程交通之必要費用，應予准許。至於原告另請求營養
    及療養費用部分，因未提出證據證明，此部分請求即屬無據
    ，不應准許。
  4.按慰藉金之賠償須以人格權遭遇侵害，使精神上受有痛苦為
    必要，其核給之標準固與財產上損害之計算不同，然非不可
    斟酌雙方身分資力與加害程度，及其他各種情形核定相當之
    數額（最高法院51年台上字第223號判例意旨參照）。原告
    因車禍受有前述傷害，並因而住院治療，其精神上應受有相
    當之痛苦。本院審酌原告為花工畢業，以前在台電公司服務
    ，現已退休，被告現從事鋁門窗業，每月收入約28,000元（
    以上為兩造所自承），及兩造之身分、地位、經濟狀況、被
    告過失程度及原告所受傷勢、所受痛苦程度等，認原告請求
    精神慰撫金於20萬元之範圍內為適當。則原告得請求之金額
    為311,600元（看護費104000＋交通費7600＋慰撫金200000
    ＝311600）。
六、從而，原告依侵權行為之法律關係請求被告給付311,600元
    ，及自98年6月7日起至清償日止，按年息百分之五計算之利
    息，為有理由，應予准許，逾此部分之請求，為無理由，應
    予駁回。本件判決所命給付之金額未逾50萬元，應依職權宣
    告假執行。本件事證已臻明確，兩造其餘攻擊防禦方法與舉
    證，均無礙勝負判斷，爰不一一論列，附此敘明。
七、訴訟費用負擔之依據：民事訴訟法第79條。
中    華    民    國    99    年    11    月    12    日
                            民事庭法官  楊碧惠
上為正本係照原本作成。
如不服本判決，應於送達後20日內，向本院提出上訴狀並表明上
訴理由，如於本判決宣示後送達前提起上訴者，應於判決送達後
20日內補提上訴理由書(須附繕本)。
中    華    民    國    99    年    11    月    12     日
                            書  記  官  羅仕健

司法院資訊處製作；財團法人民間司法改革基金會備份。
